【裁判字號】    89,上易,3601
【裁判日期】    891130
【裁判案由】    贓物
【裁判全文】
臺灣高等法院刑事判決                          八十九年度上易字第三六０一號
    上  訴  人  臺灣板橋地方法院檢察署檢察官
    被      告  甲○○
右上訴人因被告贓物案件，不服臺灣板橋地方法院八十九年度易字第一八九六號，中
華民國八十九年八月二十五日第一審判決（起訴案號：臺灣板橋地方法院檢察署八十
八年度偵字第二一九二二號），提起上訴，本院判決如左：
    主  文
上訴駁回。
    理  由
一、公訴意旨略以：甲○○係「嘉益汽車保養廠」負責人，明知某不詳姓名年籍之人
    所持有之吉普車配備包括輪胎並鋼圈四個及前、後保險桿均屬來路不明之贓物（
    上開吉普車配備均係乙○○所有車號ＨＷ－０八六一號吉普車上之配備，而該吉
    普車於民國八十七年十月二十八日，在臺北縣土城市○○路失竊），竟仍於民國
    （下同）八十八年四月間某日，在不詳地點，以新臺幣（下同）八千元之價格購
    得，並將之安裝於自己所有之車號ＫＵ－二七四八號吉普車上，再出賣予不知情
    之謝宗斌。嗣於八十八年七月十八日上午，經乙○○在臺北縣土城市○○路○段
    一三七號「良弧輪胎行」前發現報警查獲。因認甲○○涉有刑法第三百四十九條
    第二項之故買贓物罪嫌云云。
二、按犯罪事實應依證據認定之，無證據不得推定其犯罪事實，又不能證明被告犯罪
    者，應諭知無罪之判決，刑事訴訟法第一百五十四條、第三百零一條第一項分別
    定有明文；又犯罪事實之認定，應憑真實之證據，倘證據是否真實尚欠明確，自
    難以擬制推測之方法，為其判斷之基礎；而認定犯罪事實之證據係指足以認定被
    告確有犯罪行為之積極證據而言，該項證據自須適合於被告犯罪事實之認定，始
    得採為斷罪資料（最高法院五十三年臺上字第六五六號、二十九年上字第三一０
    五號判例參看）；另刑事訴訟上證明之資料，無論其為直接或間接證據，均須達
    於通常一般之人均不致有所懷疑，而得確信其為真實之程度，始得據為有罪之認
    定，若其關於被告是否犯罪之證明未能達此程度，而有合理懷疑之存在，致使無
    從形成有罪之確信，根據「罪證有疑，利於被告」之證據法則，即不得遽為不利
    被告之認定（最高法院七十六年度臺上字第四九八六號判例參看）；若以情況證
    據（即間接證據）斷罪時，尤須基於該證據在直接關係上所可證明之他項情況事
    實，本乎推理作用足以確證被告有罪，方為合法，不得徒憑主觀上之推想，將一
    般經驗上有利被告之其他合理情況逕予排除（最高法院三十二年上字第六十七號
    判例參看）。
三、公訴人認被告甲○○涉有刑法第三百四十九條第二項之故買贓物罪嫌，無非係以
    「前開吉普車輪胎並鋼圈四個及前、後保險桿均係乙○○所失竊車號ＨＷ－０八
    六一號吉普車上之配備之事實，業據乙○○指訴綦詳，並有乙○○指認該等輪胎
    、鋼圈及保險桿之特徵照片十一張附卷可稽。又被告初於警訊時供稱：四個輪胎
    、鋼圈及後保險桿，係向住在三峽鎮○○路一一二巷八十八號綽號『阿忠』之男
    子買得，前保險桿係向新莊市○○路一名綽號『小趙』之男子買得云云；偵查中
    被告與綽號『阿忠』之張正忠對質時，復改稱非向張正忠買得云云，前後供詞反
    覆，已難憑採。被告係汽車保養廠負責人，就汽車零件之來源及是否可能係贓物
    等情，應知之甚詳，竟向不詳之人買受來路不明之零件，顯見被告於買受之初即
    有贓物之認識，是其所辯顯係卸責之詞，不足採信，其罪嫌洵堪認定。」云云，
    為其論據。惟被告甲○○自警訊時起迄至偵查、原審及本院審理中，均堅詞否認
    有何故買贓物罪嫌，辯稱該車（指ＫＵ－二七四八號吉普車）是伊於八十七年向
    位於新莊市○○路的小趙（姓名不詳，四十餘歲之男子）以四萬多元購得，又於
    八十七年五、六月要驗車時，伊就去位於三峽鎮○○路一一二巷八十八號，張正
    忠所開設之汽車材料行，以八千元購買輪胎、鋼圈及後保險桿，換裝於該車上，
    嗣於八十八年四月間再以八萬元將車賣給謝宗斌等語。經查：證人即車號ＨＷ－
    ０八六一號吉普車之所有人乙○○於原審法院調查時證稱：「（被偷何物？）我
    於八十七年十月二十六日在土城市○○路被偷車號ＨＷ─○八六一號的吉普車，
    我不知何人偷的，後來我於八十八年七月十八日在土城市○○路的某家輪胎店（
    老闆就是證人謝宗斌）發現我的前輪胎二個、前後保險桿、鋼圈四個被裝在車號
    ＫＵ─二七四八號的吉普車上，我之所以可以辨認出上開物品是因為我車子輪胎
    、鋼圈之前被刮到有痕跡。前保險桿有我銲接的痕跡，後保險桿和我同形式。」
    等語（見原審卷第二十三頁）。又證人即購買原屬被告所有之車號ＫＵ－二七四
    八號吉普車之買受者謝宗斌於原審法院調查時證述：「（這部車如何來？）我是
    於不詳時間在被告位於板橋市○○路六十八號的保養場向他購買上開吉普車，我
    給他八萬餘元，他沒有說這部車的來源為何？他的工作是作車子的板金，不是做
    中古車買賣。因之前我的朋友也是作板金，說被告那裡有一部吉普車要賣，我才
    過去向被告買，我前去就是一部完整如照片的車子，我沒有再加裝何物，只有加
    裝帆布。我平時將該車放在土城市○○路二段一三五號之輪胎店。我不知我所購
    買的是贓物。該車是一九九一年的車，中古車的行情也是八萬元左右。」等語（
    見原審卷第二十四頁）。另證人即出售被告吉普車零件之張正忠嗣於原審法院調
    查中亦證稱：「（是否有賣照片中的輪胎及保險桿給被告過？）我是汽車材料的
    中古商，被告有於賣掉吉普車的前一年五月跟我買過鋼圈四個（價額四千元），
    很像照片上的東西（見偵查卷第十一至十四頁）但我不確定，之後有再買輪胎十
    四吋四個（價額壹個五百元），但我無法確定是否為照片之物，也有買過後保險
    桿，但我也無法確定是否為照片之物，上開他所購買的材料共八千元，我是在臺
    北縣三峽鎮○○路一一二巷八十八號開店，我不清楚吉普車中古車的行情。」等
    語（見原審卷第四十四頁）。依被告甲○○及證人張正忠之供述，被告確有以市
    價向張正忠購買過一次吉普車上之配備包括鋼圈、輪胎、後保險桿（見原審卷第
    四十四頁及本院八十九年十一月十六日審判筆錄）。而張正忠在臺北縣三峽鎮○
    ○路一一二巷八十八號開設「協翔汽車材料行」，經營有關汽車、吉普車新舊材
    料之買賣，已逾八年，而其賣予被告之前開吉普車之配備，均是張正忠向環保基
    金會、產物保險公司或鄉鎮公所標購之中古商品，故其不曾懷疑過上開吉普車之
    配備來源有何問題等情，亦據證人張正忠於原審法院勘驗時證述明確（見原審卷
    第五十四頁勘驗筆錄）。此外並查無何其他證據足認被告另有一部車子亦係向張
    正忠購買前述之配備，足證被告確曾向張正忠購得上開吉普車之配備。雖被告於
    偵查時曾否認上情（見偵查卷第二十四頁反面），惟被告於警訊、原審及本院審
    判時均供稱，前述吉普車配備係向張正忠購得，已如前述，佐以證人謝宗斌及張
    正忠之證詞，當以被告於警訊、原審及本院審判時之供述為真實。又證人張正忠
    證稱伊無法確定賣予被告之吉普車配備是否即係改裝於車號ＫＵ－二七四八號吉
    普車上。然被告向張正忠購買吉普車配備既僅有一次，則被告所購得之配備，應
    即係裝在原為被告所有之車號ＫＵ－二七四八號吉普車上，當無疑義，至張正忠
    前揭「無法確定」部分之證詞，衡情應係其慮及若承認上情，則恐自身亦有擔負
    刑責之可能，故始閃爍其詞。張正忠既係經營販賣吉普車、汽車之中古材料商店
    ，被告以市價向其購得前開物品，自難認被告有何故買贓物之認識，被告所辯並
    無故買贓物等情，應屬可信。此外，復查無其他積極證據足認被告有何故買贓物
    之犯行，自屬不能證明被告犯罪，原審因而為其無罪之諭知，經核並無違誤。
四、檢察官提起上訴略謂：被告係汽車修理廠負責人，就車輛零件之來源應知之甚詳
    ，且若如原審所認被告僅一次向張正忠購買零件，並進而推定此一次所買者即為
    本件之贓物，則被告之記憶理應最為深刻，何以供詞反覆不一？顯見被告所辯係
    屬卸責之詞，指摘原審諭知被告無罪，難認妥適云云。惟被告於警訊及偵查中之
    供述前後不符，固有瑕疵，然購買汽車配件，既非為何重大之事情，難免事久而
    記憶模糊致供述前後不符，但被告其後既經明確供認係係向專門販賣中古車材之
    商人張正忠購得汽車中古零件，自難遽以被告最先記憶模糊而有瑕疵之供述，即
    認定被告有故買贓物之犯行，檢察官之上訴，為無理由，應予駁回。
據上論斷，應依刑事訴訟法第三百六十八條，判決如主文。
本案經檢察官沈明彥到庭執行職務。
中    華    民    國    八十九    年      十一      月      三十        日
                             臺灣高等法院刑事第二十二庭
                                 審判長法  官  許  正  順
                                       法  官  胡  方  新
                                       法  官  林  明  俊
右正本證明與原本無異。
不得上訴。
                                       書記官  蕭  進  忠
中    華    民    國    八十九    年      十二      月        一        日


司法院資訊處製作；財團法人民間司法改革基金會備份。
